臺灣高等法院刑事判決
111年度上訴字第1862號
上　訴　人　
即　被　告　楊志豪　
　　　　　　　　　　
　　　　　　　　　　
　　　　　　　　　　
選任辯護人　蔡沂彤律師
　　　　　　徐松龍律師　　　　　　　　　　　
上列上訴人即被告因違反槍砲彈藥刀械管制條例等案件，不服臺
灣士林地方法院110年度訴字第534號，中華民國111年3月16日第
一審判決（起訴案號：臺灣士林地方檢察署110年度偵字第8598
號、14103號），提起上訴，本院判決如下：
    主  文
上訴駁回。
    事  實
一、楊志豪知悉未經許可，不得持有非制式手槍及子彈，竟基於
    非法持有非制式手槍及具殺傷力之子彈之犯意，未經許可，
    於民國110年1月底、2月初某日，在友人花崇恩（已歿）住
    處，取得附表一編號1所示非制式手槍1枝及具有殺傷力之子
    彈4顆（起訴書誤載為「2顆」，業經公訴檢察官於原審當庭
    更正）而持有之，並將該等槍彈藏放於自己位於臺北市北投
    區住處及平日使用之機車內。
二、楊志豪與郭旻峻（所犯恐嚇公眾罪，經原審判處罪刑確定）
    因認花崇恩之死亡與時常出入「媽祖文化協會」（起訴書誤
    載為「馬祖文化協會」）之詹哲懿等人有關，且認詹哲懿事
    後未妥善處理而心有不滿，楊志豪遂於110年4月10日上午10
    時10分許，攜帶前述非制式手槍及子彈，邀同攜帶空包彈槍
    及空包彈之郭旻峻一同前往位於臺北市北投區中央北路1段1
    08號2樓之「媽祖文化協會」敲門，欲找相關人士理論，然
    因時間尚早，該址內無人回應，楊志豪、郭旻峻均知「媽祖
    文化協會」係供公眾進出膜拜及聚會場所，且該協會所在大
    樓位於馬路旁，出入該協會及往來該路段之人車甚多，若在
    公眾通行之對街馬路朝位於2樓之「媽祖文化協會」開槍或
    對空鳴槍，足使出入該協會或往來該路段之多數不特定人心
    生恐懼，竟僅因未能覓得相關人士理論，即另行基於恐嚇公
    眾安全之犯意聯絡，於同日上午10時12分許，一同走至「媽
    祖文化協會」所在大樓對街馬路旁，先由楊志豪持附表一編
    號1所示非制式手槍朝「媽祖文化協會」玻璃窗射擊2槍，致
    該址玻璃窗破損（毀損部分業經撤回告訴，經原判決不另為
    不受理諭知），再由郭旻峻持附表二編號1所示空包彈槍對
    空鳴槍1發，以此加害生命、身體之事恐嚇公眾，使出入該
    協會及經過該路段之不特定多數人心生恐懼，致生危害於公
    安，楊志豪、郭旻峻隨即駕車逃離現場，警方據報在「媽祖
    文化協會」室內查扣已擊發之彈頭1顆，並調閱監視器錄影
    畫面循線查悉上情後，楊志豪、郭旻峻於110年4月29日分別
    攜帶附表一、二所示槍彈前往警局投案因而查獲。
三、案經臺北市政府警察局北投分局報請臺灣士林地方檢察署檢
    察官偵查起訴。
    理  由
壹、本院審理範圍
一、按刑事訴訟法第348條係規定：（第1項）上訴得對於判決之
    一部為之。（第2項）對於判決之一部上訴者，其有關係之
    部分，視為亦已上訴。但有關係之部分為無罪、免訴或不受
    理者，不在此限。（第3項）上訴得明示僅就判決之刑、沒
    收或保安處分一部為之。本件原審認定上訴人即被告楊志豪
　　（下稱被告）就事實欄一所為，係一行為同時犯槍砲彈藥刀
    械管制條例第7條第4項之非法持有非制式手槍罪及同條例第
    12條第4項之非法持有子彈罪，經依刑法第55條想像競合犯
    之規定，從一重之非法持有非制式手槍罪處斷，並認被告事
    實欄二所為，係犯刑法第151條之恐嚇公眾罪，被告所犯上
    開二罪均構成累犯，經依司法院釋字第775號解釋意旨予以
    審酌後，認依刑法第47條第1項規定加重最低本刑尚無罪刑
    不相當之情形，乃依刑法第47條第1項之規定，均加重其最
    低本刑後，就非法持有非制式手槍罪，量處有期徒刑5年2月
    ，併科罰金新臺幣（下同）2萬元，並諭知易服勞役之折算
    標準為以1千元折算1日；另就被告所犯恐嚇公眾罪，量處有
    期徒刑6月，並諭知易科罰金之折算標準為以1千元折算1日
    ，暨宣告扣案如附表一編號1所示非制式手槍1枝，沒收之。
    被告不服原判決，於111年4月6日提起上訴，並於111年5月2
    5日繫屬於本院，此有蓋用本院收文章之原審法院111年5月2
    3日士院擎刑清110訴534字第1110210309號函附卷可稽（見
    本院卷第3頁），依首揭規定，自應適用刑事訴訟法第348條
    定其上訴範圍。而被告於其刑事上訴理由㈠狀及本院審理時
    已言明僅就原判決科刑部分提起上訴（見本院卷第31至45、
    253頁），檢察官則未對原判決提起上訴，故本件上訴範圍
    只限於原判決科刑部分，被告未表明上訴之認定犯罪事實（
    即原判決之論罪）、沒收等其餘部分，則不在上訴範圍。
二、本院前引之犯罪事實（含附表一、二），業據原判決認定在
    案，並非在本院審理範圍內，惟為便於檢視、理解本件案情
    ，乃予以臚列記載，併此敘明。
貳、實體方面
一、刑之說明　　　　
(一)被告應依累犯規定加重其刑
　　被告前於105年間因犯剝奪他人行動自由罪，經臺灣臺北地
    方法院以108年度訴字第236號判決判處有期徒刑4月確定，
    於109年8月19日易科罰金執行完畢等情，業經檢察官於本院
    審理時主張被告有上開有期徒刑執行完畢紀錄，符合累犯之
    要件，依據司法院釋字第775號解釋意旨，被告應依累犯規
    定加重其刑等語（見本院卷260至262頁），並提出臺灣臺北
    地方檢察署109年度執字第4208號案件執行筆錄、檢察官指
    揮易科罰金命令、繳納罰金通知單、自行收納款項收據及上
    開刑事判決等件在卷可稽（見本院卷第177至182、265至270
    頁），且被告於原審及本院審理時就本院被告前案紀錄表記
    載，表示沒有意見等語（見原審卷第233頁，本院卷第151頁
    ），辯護人復於本院陳稱：對於被告有上開前案紀錄表所示
    前科紀錄並不爭執，對於上開執行筆錄等件亦無意見等語（
    見本院卷第122、261頁），足認被告確有上開有期徒刑執行
    完畢紀錄無誤，其於有期徒刑執行完畢5年內故意再犯本案
    有期徒刑以上之二罪，均為累犯。且查：
  1.按司法院釋字第775號解釋意旨，係謂刑法第47條第1項累犯
    加重本刑之規定，係基於累犯者有其特別惡性及對刑罰反應
    力薄弱等立法理由，惟不問情節一律加重最低本刑，致生罪
    刑不相當或違反比例原則之情形時，法院就該個案應依上開
    解釋意旨，裁量是否加重最低本刑。而法院於審酌是否依累
    犯規定加重其刑，應依個案情節為衡量，此與刑之量定，同
    為法院依職權裁量之事項，若其裁量結果認為被告合於上開
    累犯加重其刑之立法理由，且依累犯規定加重後，並無罪刑
    不相當或違反比例原則之情事，自難指為違法，此與被告前
    後所犯各罪類型、罪名是否相同或罪質是否相當，並無必然
    之關聯（最高法院110年度台上字第2626號判決意旨參照）
    。
  2.被告本案所犯之罪與前案所犯之罪相較，罪名雖不相同，然
　　均係故意犯罪，且被告本案持槍射擊恐嚇公眾犯行與前案剝
    奪行動自由犯行，同為暴力犯罪行為，而被告於109年8月19
    日就前案所處有期徒刑易科罰金執行完畢後，110年1月底、
    2月初某日即為本案非法持有非制式手槍犯行，並於同年4月
    10日為本案持槍射擊恐嚇公眾犯行，顯見被告對刑罰反應力
    乃屬薄弱，參諸司法院釋字第775號解釋之意旨等一切情狀
    後，認如加重其法定最低度本刑，尚不至於使其所受的刑罰
    超過其所應負擔之罪責，爰均依刑法第47條第1項規定，加
    重其刑。辯護人以被告前案犯罪與本案犯罪之罪質不同，且
    前案係易科罰金執行完畢，與實際入監執行教化之情形有別
    ，難認被告有犯本罪之特別惡性或有刑罰感應力較低而有加
    重其刑之必要，法院應裁量不予加重等節，依上述說明，並
    不足採。　　
(二)本件不適用刑法第59條規定
　　按刑法第59條所規定之酌量減輕其刑，必其犯罪另有特殊之
    原因、環境或背景，在客觀上足以引起一般之同情，且於法
    律上別無其他應減輕或得減輕其刑之事由，認即予以宣告法
    定最低度刑猶嫌過重者，始有其適用。至被告之一般犯罪情
    節及犯罪後態度等事項，僅屬刑法第57條所定在法定刑範圍
    內量刑時應予審酌之事項，苟非其犯罪具有特殊原因、環境
    或背景，在客觀上足堪憫恕者，尚難適用刑法第59條酌量減
    輕其刑之規定（最高法院111年度台上字第3371號判決意旨
    參照）。被告明知持有槍彈乃法所禁止之行為，其於整理花
    崇恩物品之際，無意發現上開槍彈，本應將槍彈交警處理，
    卻捨此不為，竟無視法律禁令，逕行持有該等槍彈藏放達數
    月之久，顯非一時衝突而犯本案，且被告持有槍、彈在公眾
    通行之對街道路，朝2樓之「媽祖文化協會」開槍射擊，使
    出入該協會及往來該路段之不特定多數人心生畏懼，被告所
    為實難認另有特殊之原因或環境等，在客觀上足以引起一般
    同情之處，是本案犯罪之情狀並無顯可憫恕之情形，至於被
    告供稱其於110年4月9日晚間與友人飲酒談及花崇恩死亡一
    事，始起意於翌日上午攜帶槍彈前往「媽祖文化協會」，嗣
    因該協會無人應門，始為本件恐嚇公眾犯行；惟被告僅因難
    以接受友人死亡結果，逕在白天時間公然在馬路旁持槍射擊
    ，極可能傷及無辜民眾，行為之危險性甚鉅，復嚴重危害社
    會治安，依其等犯罪相關情狀，難謂在客觀上足以引起一般
    同情；況刑法第151條恐嚇公眾罪之法定最低度刑為有期徒
    刑2月，依其等犯罪情節，並無過重情事可言，自無刑法第5
    9條酌予減輕其刑規定之適用。至被告自陳長年受到幻聽、
    妄想之干擾，並長期在精神科就醫、服用止痛藥（類嗎啡）
    等藥物各情，惟被告及辯護人並未主張上開疾病已影響被告
    於本案犯刑時辨識及依其辨識而為行為等刑事責任能力（見
    本院卷第122頁），且依卷存事證，亦難認被告有刑法第19
    條第1、2項不罰或減輕其刑規定之適用，被告縱為上開疾病
    所苦，惟其非法持有該等槍彈達數月之久，並持槍、彈朝「
    媽祖文化協會」開槍射擊等犯罪情節，於客觀上實不足以引
    起一般同情，業見前述，是被告所患上開疾病，僅屬量刑審
    酌事由，尚無足認定有刑法第59條所稱犯罪情狀顯可憫恕之
    情形。從而，被告及辯護人所辯：花崇恩母親於原審所述：
    「被告楊志豪非常照顧我兒子花崇恩，現在發生我兒子被灌
    毒而死，請法官對被告楊志豪從輕量刑，因為被告楊志豪是
    一個很好的人」等語，及被告非經過縝密謀劃，確實因罹患
    精神疾病，導致無法克制情緒，一時衝動犯下本案，法院須
    综合全卷證資料予以判斷，依刑法第59條酌減其刑等節，尚
    難憑採。　
二、上訴駁回之理由　　
(一)原審本於相同見解，依司法院釋字第775號解釋意旨予以審
    酌後，依刑法第47條第1項累犯規定加重其刑，並審酌被告
    未經許可，持有非制式手槍及具有殺傷力之子彈，復持該等
    槍彈在白天時間公然在馬路旁開槍射擊「媽祖文化協會」玻
    璃窗，行為之危險性甚高，且被告所為足使出入「媽祖文化
    協會」或行經該路段之公眾心生畏懼，對於社會治安造成嚴
    重不當影響，亦見其無視公眾安全及國家法治，所為甚屬不
    當；並衡酌被告持有槍彈之數量、時間，及邀約郭旻峻一同
    前往「媽祖文化協會」，亦係由被告先行持槍射擊後，郭旻
    峻始取出槍枝對空鳴槍，可見被告居於較主導之地位，又被
    告係因對友人花崇恩之死亡耿耿於懷，欲前往「媽祖文化協
    會」找人理論未果，遂基於一時氣憤而為本案恐嚇公眾犯行
    ，且於110年4月29日攜帶犯案所用槍彈，主動前往警局說明
    ，並於警詢、偵查及原審審理時，均坦承犯行不諱，被告復
    就持槍射擊毀損「媽祖文化協會」玻璃窗部分，賠償6,600
    元予該址承租人余傳浩並達成和解，業經告訴人余傳浩於原
    審準備程序時陳明無誤（見原審訴字卷第94頁），且有和解
    書附卷為證（見原審訴字卷第117頁），足見被告尚知悔悟
    ，並積極賠償行為造成之損害等犯後態度，以及被告於原審
    自陳具有高中肄業之學歷，目前在市場賣蔬果為業，月收入
    約3萬元，及其未婚、無子女，現獨居，需扶養3名舅舅，其
    自99年起，因失眠、幻聽等症狀，長期在精神科就醫接受治
    療（見原審訴字卷第234頁），並有診斷證明書、病歷資料
    在卷可佐等智識程度、生活狀況，暨被告除前開成立累犯之
    前案紀錄外，另因持有刀械、持有毒品、妨害公務等案件，
    經判處拘役確定（有本院被告前案紀錄表在卷可參）等一切
    情狀，酌情量處前開罪刑等旨，並就所處得易科罰金之刑及
    併科罰金部分，分別諭知易科罰金及易服勞役之折算標準。
    經核原審之量刑尚屬妥適，並無不合。
(二)被告上訴意旨略以：被告確實長期服用止痛藥等藥物，案發
    當日因聽聞令其氣憤之事，一時衝動而涉犯本案，事後坦承
    犯行，並深感後悔，原判決對此未加以斟酌，實有違誤，請
    求法院依刑法第59條規定酌減其刑，並審酌被告之犯罪動機
    、犯後態度良好等項，從輕量刑等語。
(三)惟按量刑係法院就繫屬個案犯罪之整體評價，為事實審法院
    得依職權自由裁量之事項，故判斷量刑當否之準據，應就判
    決為整體觀察及綜合考量，不可摭拾其中片段予以評斷，苟
    已以行為人之責任為基礎，斟酌刑法第57條各款所列情狀，
    在法定刑度內，酌量科刑，無偏執一端，致明顯失出失入情
    形，即不得任意指為違法（最高法院110年度台上字第6170
    號判決意旨參照）。原審判決既已詳細記載認定被告犯罪之
    證據及理由，並已審酌關於刑法第57條科刑之一切情狀，酌
    情量處前開罪刑等旨，係合法行使其量刑裁量權，於客觀上
    既未逾越法定刑度，難認有何違法或不當之處，而被告上訴
    所執被告犯罪動機、犯罪情節，及被告犯後坦承犯行，並與
    「媽祖文化協會」承租人余傳浩達成和解之犯後態度，以及
    被告因患有失眠、幻聽等症狀而長期就醫治療等科刑情狀事
    由、生活狀況，業經原審審酌如上，是原判決已以被告之責
    任為衡量基礎，依刑法第57條各款所列情狀，妥適量刑，且
    原審就被告非法持有非制式手槍、恐嚇公眾等犯行分別量處
    有期徒刑5年2月及併科罰金2萬元、6月，顯已幾近法定最低
    度刑，自難認有何量刑過重之處，復依被告之犯罪情節，亦
    無情輕法重，而足以引起社會一般同情之處，尚無顯可憫恕
    之情形，並無依刑法第59條酌減其刑之餘地，業如前述。是
    被告猶執前詞提起上訴，指摘原審判決未依刑法第59條規定
    酌減其刑，量刑過重，而有違法、不當之處云云，並無理由
    ，應予駁回。
據上論斷，應依刑事訴訟法第368條，判決如主文。
本案經檢察官錢義達提起公訴，被告提起上訴，檢察官林映姿到
庭執行職務。
中　　華　　民　　國　　111 　年　　9 　　月　　20　　日
                  刑事第二十一庭審判長法　官  林怡秀
                                      法　官  蔡羽玄
                                      法　官  楊志雄
以上正本證明與原本無異。
恐嚇公眾部分，不得上訴。
違反槍砲彈藥刀械管制條例部分，如不服本判決，應於收受送達
後20日內向本院提出上訴書狀，其未敘述上訴之理由者並得於提
起上訴後20日內向本院補提理由書（均須按他造當事人之人數附
繕本）「切勿逕送上級法院」。
                                      書記官  林昱廷
中　　華　　民　　國　　111 　年　　9 　　月　　21　　日
附錄：本案論罪科刑法條全文
槍砲彈藥刀械管制條例第7條第1項、第4項
未經許可，製造、販賣或運輸制式或非制式火砲、肩射武器、機
關槍、衝鋒槍、卡柄槍、自動步槍、普通步槍、馬槍、手槍或各
類砲彈、炸彈、爆裂物者，處無期徒刑或7年以上有期徒刑，併
科新臺幣3千萬元以下罰金。
未經許可，持有、寄藏或意圖販賣而陳列第1項所列槍砲、彈藥
者，處5年以上有期徒刑，併科新臺幣1千萬元以下罰金。
槍砲彈藥刀械管制條例第12條第4項
未經許可，持有、寄藏或意圖販賣而陳列子彈者，處5年以下有
期徒刑，併科新臺幣300萬元以下罰金。
中華民國刑法第151條
以加害生命、身體、財產之事恐嚇公眾，致生危害於公安者，處
2年以下有期徒刑。
【附表一】
編號 物品名稱 數量 鑑定結果 1 非制式手槍（槍枝管制編號1103019995） 1枝 由土耳其RETAY廠P114型空包彈槍，組裝已貫通之金屬槍管而成，擊發功能正常，可供擊發適用子彈使用，具有殺傷力。 2 非制式子彈 2顆 由口徑9mm制式空包彈組合直徑約9.0mm金屬彈頭而成，均經試射，皆可擊發，具有殺傷力。 
【附表二】
編號 物品名稱 數量 鑑定結果 1 空包彈槍（槍枝管制編號1103019996） 1枝 土耳其RETAY廠T205型空包彈槍，槍管內具阻鐵，無法發射彈丸，不具殺傷力。 2 空包彈 2顆 口徑8mm制式空包彈，均不具金屬彈頭，不具殺傷力。